【裁判字號】    95,訴,273
【裁判日期】    950628
【裁判案由】    竊盜
【裁判全文】
臺灣臺北地方法院刑事判決               95年度訴字第273號
公  訴  人  臺灣臺北地方法院檢察署檢察官
被      告  乙○○
上列被告因竊盜案件，經檢察官提起公訴（九十五年度偵字第一
六二五號），被告就被訴事實為有罪之陳述，經本院合議庭裁定
依簡式審判程序審理，本院判決如下：
    主  文
乙○○連續行使偽造私文書，足以生損害於公眾及他人，累犯，
處有期徒刑陸月，如易科罰金，以參佰元折算壹日。偽造之「李
麟」國民身分證壹張（含偽造之「內政部印」公印文壹枚）、
「甲○○」印章壹枚及附表所示私文書上偽造之「甲○○」署名
共拾陸枚、印文共肆枚均沒收。
    事  實
一、乙○○前於民國九十二年間分別因違反商標法及偽造文書等
    案件，經臺灣士林地方法院先後以九十一年度簡上字第一七
    五號、九十二年度易字第一九九號判決判處有期徒刑三月、
    五月確定，並以九十三年度聲字第四一七號裁定定應執行刑
    為有期徒刑八月確定，甫於九十二年六月三十日執行完畢。
    詎仍不知悔悟，於九十四年六月間某日時，在臺北市○○區
    ○○街一五六號「勝利特賣廣場」辦公室某處，拾得李麟
    （起訴書以下均誤載為李「皓」麟）遺失之國民身分證影本
    一張後，竟意圖為自己不法之所有予以侵占入己。並隨即基
    於偽造公印文及偽造特種文書之犯意，經由跳蚤雜誌上刊登
    之廣告電話聯繫，而於同年六月三十日某時許，在臺北市士
    林區劍潭捷運站附近某處，以新臺幣（下同）二萬元之代價
    ，將自己之照片及前揭李麟之國民身分證影本，交予真實
    姓名年籍不詳，惟與乙○○有偽造公印文、偽造特種文書犯
    意聯絡綽號「李先生」之成年男子，由「李先生」依據上開
    李麟國民身分證影本之資料，以不詳方式偽造「內政部印
    」之公印文一枚後復行偽造李麟之國民身分證一張，足以
    生損害於李麟及戶政機關對於核發國民身分證之正確性。
    嗣乙○○取得偽造之李麟國民身分證後，即基於行使偽造
    特種文書、行使偽造私文書及使公務員登載不實之概括犯意
    ，先於九十四年七月二十五日持之前往中央健康保險局，以
    遺失全民健康保險卡為由，於健保IC卡申請表上偽造「甲○
    ○」（乙○○以下於偽造李麟署名時均將李「」麟之姓
    名誤寫為李「皓」麟）之署名各一枚而偽造李麟名義之健
    保IC卡申請表私文書，復持之申請補發而行使之，使承辦該
    業務之公務員於形式審查後，將此李麟申請補發健保IC卡
    之不實事項登載鍵IC卡例行發卡系統登載畫面報表電磁紀錄
    之準公文書上，並據以取得李麟之新全民健康保險卡一張
    。嗣乙○○又於翌（二十六）日持上開偽造之李麟國民身
    分證向臺北市監理處以普通重型機車駕駛執照遺失為由申請
    補發而行使之，亦使不知情之承辦公務員列印李麟遺失補
    照之汽（機）車駕駛人異動登記書後交由乙○○簽名，乙○
    ○乃又偽造「甲○○」之署名一枚而偽造汽（機）車駕駛人
    異動登記書私文書後交還承辦公務員以行使之，並使承辦該
    業務之公務員於形式審查後在該登記書上加蓋審核章表示核
    對無誤之意思之方式，將此李麟遺失補照之不實事項登錄
    鍵入於公路監理資訊系統電磁紀錄之準公文書上，乙○○並
    據以取得李麟之新普通重型機車駕駛執照一張。其後，乙
    ○○即基於偽造印章之犯意，於同年七月中旬某日，在臺北
    市士林區○○○路，委請某不知情之刻印店人員偽刻「甲○
    ○」印章一枚後（乙○○亦將欲偽刻之「李麟」印章誤刻
    為「甲○○」），承前行使偽造特種文書、行使偽造私文書
    之概括犯意，持上開偽造之李麟國民身分證及申請補發之
    全民健康保險卡、駕駛執照等，先後於附表編號三至九號所
    示時間，前往中華電信股份有限公司（下稱中華電信公司）
    板橋營運處、士林營運處、臺北西區營運處、臺北北區營運
    處、臺灣大哥大股份有限公司（下稱臺灣大哥大公司）、遠
    傳電信股份有限公司（下稱遠傳電信公司）等地，分別於附
    表三至九號所示申請書、同意書等私文書上偽造甲○○之署
    名或印文而偽造各申請書、同意書等私文書後，持向各公司
    提出ADSL、行動電話、市內電話申請而行使之，分別足生損
    害於李麟、中央健康保險局對被保險人之管理正確性、監
    理處對於駕駛執照核發之正確性及前揭中華電信公司、臺灣
    大哥大公司、遠傳電信公司對於客戶資料管理之正確性（乙
    ○○偽造之私文書、署名、印文均詳附表所示）。
二、案經李麟訴由臺北縣政府警察局移送臺灣臺北地方法院檢
    察署檢察官偵查起訴。
    理  由
一、訊據被告乙○○對於在上開時間拾得告訴人李麟之國民身
    分證影本後即將之據為己有，並提供自己之照片，以二萬元
    之代價委託「李先生」偽造李麟之國民身分證一張（含偽
    造「內政部印」公印文一枚）後，又委託不知情之某刻印店
    人員偽造印章一枚後，進而於附表所示時間偽造各申請書私
    文書申請補發李麟之全民健康保險卡、駕駛執照，使各不
    知情之承辦公務員登載於職務上所掌之公文書上而據以取得
    李麟之全民健康保險卡及駕駛執照各一張後，復持之於附
    表三至九號所示時間，偽造各申請書私文書後持向中華電信
    公司等公司申請ADSL、行動電話、市內電話而行使之等事實
    ，均坦承不諱（見本院九十五年三月七日準備程序筆錄第二
    頁、九十五年六月十四日審判筆錄第二頁），核與告訴人指
    訴相符（見偵查卷第九至十一、六七頁），復有中華電信公
    司臺灣北區電信分公司士林營運處九十四年十月十九日士服
    字第九四Ｃ０六０六二九號函檢送之00000000號、
    00000000號電話之申請書暨附件（含附表編號三、
    四、六、八號之申請書、服務契約及同意書暨申請時所持上
    開偽造之李麟國民身分證與補發之全民健康保險卡、駕駛
    執照影本）、臺灣大哥大公司九十四年九月二十二日檢送之
    基本資料查詢、行動電話服務申請書、同意書及申請時所持
    上開偽造之李麟國民身分證影本、遠傳電信公司遠傳（業
    服）字第０九四一０九００六八七號函檢送之申請書及申請
    時所持上開偽造之李麟國民身分證及補發之全民健康保險
    卡影本（以上均見偵查卷第二四至四一頁）、臺北市監理處
    九十五年三月十七日北市監二字第０九五六０七六四二００
    號函暨檢送之汽（機）車駕駛人異動登記書、中央健康保險
    局臺北分局九十五年四月十一日健保北服字第０九五００二
    二九八四號函暨檢送之請領健保IC卡申請表（含申請時所持
    上開偽造之李麟國民身分證影本）及IC卡例行發卡系統登
    載畫面報表、中華電信公司臺灣北區電信分公司士林營運處
    九十五年五月三十日士服字第九五Ｃ０六０一三一號函暨檢
    送之附表編號七號之申請書（以上均附本院卷）等在卷可稽
    ，均足佐被告前開出於任意性之自白與事實相符，得採為認
    定事實之證據。而被告偽造李麟國民身分證後，向中央健
    康保險局、臺北市監理處申請補發，使各該承辦公務員將此
    等不實事項登載鍵入於IC卡例行發卡系統登載畫面報表及公
    路監理資訊系統電磁紀錄之準公文書上，復持前揭偽造之李
    麟國民身分證與申請補發之全民健康保險卡、駕駛執照等
    以李麟名義偽造各申請書、服務契約、同意書向中華電信
    公司、臺灣大哥大公司、遠傳電信公司等公司申請ADSL、行
    動電話、市內電話門號，均使中央健康保險局、臺北市監理
    處、中華電信公司、臺灣大哥大公司、遠傳電信公司承辦公
    務（人）員誤以為李麟本人申請補發全民健康保險卡、駕
    駛執照及ADSL、行動電話、室內電話，自足生損害於李麟
    本人、戶政機關對於國民身分證核發之正確性、中央健康保
    險局對被保險人之管理正確性、監理處對於駕駛執照核發之
    正確性及前揭中華電信公司、臺灣大哥大公司、遠傳電信公
    司對於客戶資料管理之正確性。本件事證明確，被告犯行均
    堪認定，均應依法論科。
二、按主管全民健康保險、汽（機）車監理業務之公務員利用電
    腦登錄全民健康保險卡、駕駛執照發放事項，該電腦內電磁
    紀錄得藉由處理設備以文字顯現，足以為一定用意之證明，
    依刑法第二百二十條第二項規定，關於刑法各章之罪應以文
    書論。是核被告所為係犯刑法第三百三十七條侵占遺失物罪
    、第二百十八條第一項偽造公印文罪、第二百十六條、第二
    百十二條行使偽造特種文書罪、第二百十六條、第二百十條
    之行使偽造私文書罪、第二百二十條第二項、第二百十四條
    之使公務員登載不實文書罪。被告偽造印章後分別於附表所
    示申請表、異動登記書、申請書、服務契約、同意書上偽造
    「李麟」（均誤寫為「甲○○」）之印文、署名，均為偽
    造私文書之階段行為，又偽造私文書後持之行使，其偽造私
    文書之低度行為為行使之高度行為所吸收，均不另論罪。被
    告與真實姓名年籍不詳綽號「李先生」間就偽造公印文與偽
    造特種文書罪等犯行有犯意聯絡及行為分擔，為共同正犯。
    被告先後多次行使偽造特種文書、使公務員登載不實、行使
    偽造私文書犯行，均時間緊接，分別觸犯構成要件相同之罪
    ，顯均係基於概括犯意為之，均為連續犯，均應依刑法第五
    十六條規定加重其刑。又被告侵占告訴人遺失之身分證後為
    偽造國民身分證特種文書而偽造「內政部印」之公印文，又
    持偽造之國民身分證、偽造之申請表、異動登記申請書而使
    公務員登載不實，進而行使偽造各項電話申請書、服務契約
    及同意書，其所犯前開各罪間各有方法、目的之牽連犯關係
    ，應依刑法第五十五條規定，從情節較重之行使偽造私文書
    罪處斷。另被告有如事實欄一所載犯罪科刑，甫於九十二年
    六月三十日執行完畢，有臺灣高等法院被告前案紀錄表可稽
    ，五年以內再犯本件有期徒刑以上之罪，為累犯，應依刑法
    第四十七條規定遞加重其刑。爰審酌被告前曾因犯罪經判決
    執行，有上開前案紀錄表為憑，素行不端，不知悔改，再犯
    本件，惟於犯罪後已坦承犯行，且未積欠任何電信費用而增
    加告訴人之損失（見偵查卷第六七頁），且目前有正當工作
    ，有在職證明書可參，與其犯罪之動機、手段、目的及所生
    之危害等一切情狀，量處如主文所示之刑，並諭知易科罰金
    之折算標準。被告偽造之李麟國民身分證一張（含偽造之
    「內政部印」公印文一枚）為被告所有供犯本罪所用之物，
    業據其供承在卷，雖未扣案，然無證據證明業已滅失，應依
    刑法第三十八條第一項第二款規定宣告沒收；「甲○○」印
    章一枚雖未扣案，然無證據證明業已滅失，又附表所示申請
    表、異動登記申請書、申請書、服務契約、同意書等私文書
    均經被告持向中央健康保險局、臺北市監理處、中華電信公
    司、臺灣大哥大公司及遠傳電信公司承辦人員提出申請而行
    使之，非其所有，不予宣告沒收，惟其上偽造之「甲○○」
    署名共十六枚、印文共四枚，不問屬於犯人與否，均應依刑
    法第二百十九條規定宣告沒收之（偽造之李麟國民身分證
    上偽造之「內政部印」公印文一枚已隨該國民身分證一併沒
    收，爰不另為沒收之宣告，附此說明）。
據上論斷，應依刑事訴訟法第二百七十三條之一、第二百九十九
條第一項前段，刑法第五十六條、第二百十八條、第二百十六條
、第二百十條、第二百十二條、第二百二十條第二項、第二百十
四條、第三百三十七條、第五十五條、第四十七條、第四十一條
第一項前段、第三十八條第一項第二款、第二百十九條，罰金罰
鍰提高標準條例第一條前段、第二條，判決如主文。
本案經檢察官張書華到庭執行職務
中    華    民    國    95    年    6     月    28    日
                  刑事第四庭    法  官  黎惠萍
上正本證明與原本無異。
如不服本判決，應於判決送達後10日內向本院提出上訴狀（應抄
附繕本）。告訴人或被害人如對於本判決不服者，應具備理由請
求檢察官上訴，其上訴期間之計算係以檢察官收受判決正本之日
期為準。
                                書記官  楊麗娟
中    華    民    國    95    年    6     月    29    日
附錄本案論罪科刑法條全文
刑法第二百十八條、第二百十六條、第二百十條、第二百十二條
、第二百二十條第二項、第二百十四條、第三百三十七條
中華民國刑法第二百十八條
（偽造盜用公印或公印文罪）
偽造公印或公印文者，處五年以下有期徒刑。
盜用公印或公印文足以生損害於公眾或他人者，亦同。
中華民國刑法第二百十六條
（行使偽造變造或登載不實之文書罪）
行使第二百十條至第二百十五條之文書者，依偽造、變造文書或
登載不實事項或使登載不實事項之規定處斷。
中華民國刑法第二百十條
（偽造變造私文書罪）
偽造、變造私文書，足以生損害於公眾或他人者，處五年以下有
期徒刑。
中華民國刑法第二百十二條
（偽造變造特種文書罪）
偽造、變造護照、旅券、免許證、特許證及關於品行、能力服務
或其他相類之證書、介紹書，足以生損害於公眾或他人者，處一
年以下有期徒刑、拘役或三百元以下罰金。
中華民國刑法第二百二十條
（準文書）
在紙上或物品上之文字、符號、圖畫、照像，依習慣或特約，足
以為表示其用意之證明者，關於本章及本章以外各罪，以文書論
。
錄音、錄影或電磁紀錄，藉機器或電腦之處理所顯示之聲音、影
像或符號，足以為表示其用意之證明者，亦同。
中華民國刑法第二百十四條
（使公務員登載不實罪）
明知為不實之事項，而使公務員登載於職務上所掌之公文書，足
以生損害於公眾或他人者，處三年以下有期徒刑、拘役或五百元
以下罰金。
中華民國刑法第三百三十七條
（侵占遺失物罪）
意圖為自己或第三人不法之所有，而侵占遺失物、漂流物或其他
離本人所持有之物者，處五百元以下罰金。
附表：
┌─┬────┬────┬─────────┬────────┬──────┐
│編│偽造時間│行使偽造│偽造之文書        │偽造之印文、署名│備註（申請之│
│號│        │文書之對│                  │及其數量        │門號或帳號）│
│  │        │象      │                  │                │            │
├─┼────┼────┼─────────┼────────┼──────┤
│一│九十四年│中央健康│健保IC卡申請表    │「甲○○」署名一│            │
│  │七月二十│保險局臺│                  │枚              │            │
│  │五日    │北分局  │                  │                │            │
├─┼────┼────┼─────────┼────────┼──────┤
│二│九十四年│臺北市監│汽（機）車駕駛人異│「甲○○」署名一│            │
│  │七月二十│理處    │動登記書          │枚              │            │
│  │六日    │        │                  │                │            │
├─┼────┼────┼─────────┼────────┼──────┤
│三│九十四年│中華電信│中華電信股份有限公│「甲○○」署名一│00-00000000 │
│  │七月二十│股份有限│司臺北西區營運處市│枚              │            │
│  │七日    │公司    │內網路業務（租用/ │                │            │
│  │        │        │異動）申請書（市內│                │            │
│  │        │        │電話）            │                │            │
├─┼────┼────┼─────────┼────────┼──────┤
│四│九十四年│中華電信│中華電信HiNet ADSL│「甲○○」署名一│HN00000000  │
│  │七月二十│股份有限│（非固定制）優惠專│枚              │            │
│  │七日    │公司    │用申請書          │                │            │
├─┼────┼────┼─────────┼────────┼──────┤
│五│九十四年│臺灣大哥│(一)臺灣大哥大行動電│「甲○○」署名三│0000000000  │
│  │七月三十│大股份有│  話服務申請書    │枚              │            │
│  │日      │限公司  │(二)手機專案同意書  │                │            │
├─┼────┼────┼─────────┼────────┼──────┤
│六│九十四年│中華電信│(一)中華電信股份有限│1.「甲○○」印文│0000000000  │
│  │七月三十│股份有限│  公司板橋營運處行│  四枚          │            │
│  │日      │公司    │  動電話業務申請書│2.「甲○○」署名│            │
│  │        │        │(二)中華電信股份有限│  五枚          │            │
│  │        │        │  公司行動電話業務│                │            │
│  │        │        │  服務契約        │                │            │
│  │        │        │(三)申購優惠專案手機│                │            │
│  │        │        │  同意書          │                │            │
├─┼────┼────┼─────────┼────────┼──────┤
│七│九十四年│中華電信│中華電信股份有限公│「甲○○」署名一│00-00000000 │
│  │八月一日│股份有限│司臺北北區營運處市│枚              │            │
│  │        │公司    │內網路業務租用/異 │                │            │
│  │        │        │動申請書（市內電話│                │            │
│  │        │        │）                │                │            │
├─┼────┼────┼─────────┼────────┼──────┤
│八│九十四年│中華電信│中華電信HiNet ADSL│「甲○○」署名一│HN00000000  │
│  │八月一日│股份有限│（非固定制）優惠專│枚              │            │
│  │        │公司    │用申請書          │                │            │
├─┼────┼────┼─────────┼────────┼──────┤
│九│九十四年│遠傳電信│行動電話服務申請書│「甲○○」署名二│0000000000  │
│  │八月二日│股份有限│（限制型）        │枚              │            │
│  │        │公司    │                  │                │            │
└─┴────┴────┴─────────┴────────┴──────┘


司法院資訊處製作；財團法人民間司法改革基金會備份。
